臺灣高等法院臺南分院刑事判決
　　　上　訴　人　臺灣臺南地方法院檢察署檢察官
　　　被　　　告　乙　○　○
右上訴人因被告妨害自由等案件，不服臺灣臺南地方法院九十三年度訴字第一八九號
中華民國九十三年九月二日第一審判決（起訴案號：臺灣臺南地方法院檢察署九十二
年度偵字第八八○一、九七四八號），提起上訴，本院判決如左：
      主      文
上訴駁回。
      理      由
一、公意意旨略以：被告乙○○因懷疑其女友丙○○（業經不起訴處分確定）欲與其
    分手而密報其將土製爆裂物、改造手槍、子彈（另行併案審理）及偽造、變造之
    車牌藏放在臺中市○○○街一四五號八樓之一二房內，而為警於九十二年三月九
    日前往上址查獲，竟基於剝奪人之行動自由之犯意，於九十二年三月二十一日五
    時許駕駛車號二Ｗ─九八八Ｏ號自小客車至丙○○位於臺中縣大里市○○里○○
    路一八九巷一號住處附近，趁丙○○駕駛車號ＬＣ─三四一九號自小客車返家時
    ，以違反丙○○意願之方式，強迫丙○○開車尾隨其所駕駛之自小客車至臺中縣
    梧棲鎮國都大飯店（以下簡稱國都飯店）投宿，並恐嚇丙○○事情未交代清楚前
    ，不准其離去，致使丙○○因而心生畏懼，深怕乙○○將來會對自己之家人不利
    。嗣於九十二年三月二十二日晚上，丙○○駕駛車號ＬＣ─三四一九號自小客車
    欲自行離去，行至臺中縣清水鎮○○路與中橫十三街口，將車子停在路邊休息時
    ，為乙○○駕駛車號二Ｗ─九八八Ｏ號自小客車追上，乙○○隨即下車徒手毆打
    丙○○，造成丙○○受有頭部挫傷、左後肩挫傷合併擦傷、右下背擦傷、右大腿
    挫傷等傷害（此部份未據提出告訴）。旋乙○○因其所駕駛之車號二Ｗ─九八八
    Ｏ號自小客車之水箱過熱，無法繼續行駛，乃將車子停放在臨港路與中橫十三街
    口，與丙○○共乘車號ＬＣ─三四一九號自小客車回國都大飯店，丙○○因害怕
    乙○○再次毆打或對其作出不利之行為而不敢反抗，乙○○乃以此暴力、恐嚇之
    方式限制丙○○之行動自由，嗣於九十二年三月二十三日十五時許，乙○○搭乘
    丙○○之自小客車前往臨港路與中橫十三街口欲取車時，因形跡可疑，為巡邏之
    警員上前盤問後，乙○○隨即駕駛車號二Ｗ─九八八Ｏ號自小客車逃逸，因而查
    獲上情。因認被告涉犯刑法第三百零二條第一項之非法剝奪人之行動自由罪嫌及
    同法第三百零五條之恐嚇危害安全罪嫌。
二、按犯罪事實應依證據認定之，無證據不得認定犯罪事實。不能證明被告犯罪者，
    應諭知無罪之判決，刑事訴訟法第一百五十四條第二項、第三百零一條第一項分
    別定有明文。又告訴人之告訴，本以使被告受刑事訴追為目的，故其陳述是否與
    事實相符，自應調查其他證據，以資審認（最高法院六十九年台上字第一五三一
    號判決參照）。次按認定不利於被告之事實，須依積極證據，積極證據不足為不
    利於被告事實之認定時，即應為有利於被告之認定，更不必有何有利之證據，惟
    犯罪事實之認定，應憑真實之證據，倘證據是否真實尚欠明顯，自難以擬制推測
    之方法，為其判斷之基礎（最高法院三十年度上字第八一六號、五十三年台上字
    第六五六號判例參照）。且刑事訴訟上證明之資料，無論其為直接或間接證據，
    均須達於通常一般之人均不致有所懷疑，而得確信其為真實之程度，始得據為有
    罪之認定，若其關於被告是否犯罪之證明未能達此程度，而有合理性懷疑之存在
    ，致使無從形成有罪之確信，根據「罪證有疑，利於被告」之證據法則，即不得
    遽為不利被告之認定，亦有最高法院七十六年度臺上字第四九八六號判例可稽。
    其以情況證據（即間接證據）斷罪時，尤須基於該證據在直接關係上所可證明之
    他項情況事實，本乎推理作用足以確證被告有罪，方為合法，不得徒憑主觀上之
    推想，將一般經驗上有利被告之其他合理情況逕予排除，此觀諸最高法院三十二
    年度上字第六七號判例意旨亦甚彰明。
三、公訴人認被告涉犯前揭妨害自由、恐嚇等犯行，無非以被害人丙○○於警詢及偵
    查中之證述、證人甲○○於偵查中之證述為其主要論據。訊據被告固坦承其因懷
    疑女友丙○○欲與其分手而密報其藏放槍彈、土製爆裂物、偽變造車牌之地點，
    致其位臺中市○○○街一四五號八樓之一二居所，於九十二年三月九日為警搜索
    一事，而於九十二年三月二十一日五時許，駕駛車號二Ｗ─九八八Ｏ號自小客車
    至丙○○位於臺中縣大里市○○里○○路一八九巷一號住處附近，要丙○○駕駛
    車號ＬＣ─三四一九號自小客車，尾隨其所駕駛之車號二Ｗ─九八八Ｏ號自小客
    車至國都飯店投宿，並在飯店內與丙○○發生口角爭吵，要丙○○將事情交待清
    楚再行離去；嗣丙○○於九十二年三月二十二日晚上，駕駛車號ＬＣ─三四一九
    號自小客車外出購物甚久未返回國都飯店，其即駕駛車號二Ｗ─九八八Ｏ號自小
    客車外出尋找丙○○，行至臺中縣清水鎮○○路與中橫十三街口，見丙○○所駕
    車號ＬＣ─三四一九號自小客車停在路邊，隨即下車，但因與丙○○又發生口角
    ，就徒手毆打丙○○，造成丙○○受有上開傷害，後因其所駕駛之車號二Ｗ─九
    八八Ｏ號自小客車之水箱過熱，無法繼續行駛，乃將該車停放在臨港路與中橫十
    三街口，與丙○○共乘車號ＬＣ─三四一九號自小客車回國都大飯店；嗣於九十
    二年三月二十三日十五時許，其與丙○○一同搭乘車號ＬＣ─三四一九號自小客
    車前往臨港路與中橫十三街口欲取車時，為警盤查，其乃駕駛車號二Ｗ─九八八
    Ｏ號自小客車逃逸等情，惟堅決否認涉有前開犯行，辯稱：伊只是對丙○○很兇
    ，但沒有說要對丙○○不利，並未恐嚇丙○○，也沒有限制丙○○之行動自由等
    語。
四、經查：
  (1)被害人丙○○於本院審理時，在與被告乙○○隔離之情形下結證略稱：「九十二
    年三月二十一日凌晨五點多，被告開車到我家找我，要我開車隨他到臺中縣梧棲
    鎮國都大飯店，我們各開各的車，他在前，我在後，我們有吵架，口氣不是很好
    ，他很兇，但並沒有講要對我不利的話，我的想法是要好好的跟他把事情講清楚
    ，我才願意跟他去的，我在國都飯店可以自由行動自由離開，我知道他有槍，但
    是他並沒有用槍抵著我，也沒有說我不聽話，要用槍打我，九十二年三月二十二
    日晚上我想要離開，就開我的車子離開，被告追上我，就打我，因為我們又吵架
    ，然後他說他車子的水箱壞了，要求坐我的車載他回國都飯店，當時我心裡還有
    一點喜歡他，所以就跟他回去，我並沒有告他，因為我只覺得像男女朋友之間吵
    架的感覺。」經核上開被害人丙○○於本院之證詞，與其於原審審理時所證述情
    節並無不合，並與在國都飯店上班之櫃檯人員陳依伶及王淑蘭於偵查中所結證其
    目擊被害人丙○○並未被拘束自由之情形相符合（均詳後述），應堪信為真實。
    查被害人丙○○於原審法院審理中所為詳細證詞如下：「九十二年三月二十一日
    凌晨天亮時，被告到我家附近找我，要我不要離開他，並提議到臺中縣梧棲鎮國
    都大飯店住宿，【我怕被告吵到我家人，也想跟被告講清楚】，就開另一台車跟
    著被告開的車到飯店，被告問我到底跟警察怎麼講，為何他會被警察查到，我們
    就在路上吵架，中午才到飯店，到達飯店後，我們還是一直吵架，吵到我睡著，
    我在飯店一直待到隔天九十二年三月二十二日晚上才離開，離開飯店時是跟被告
    說我要出去買東西，沒有說我要回家，開車出去後，我將車停在路邊，邊哭邊想
    該如何做及是否要回家，過沒多久，被告出現了，口氣很不好，我們就繼續吵架
    ，我罵被告，被告就打我，後來被告要我跟他回飯店，但被告的車子壞掉，我們
    就將被告的車子停在路邊，開我的車回飯店，隔天（即九十二年三月二十三日）
    開我的車要去牽被告的車時，警察就來了」等情（見原審卷第一八一至一二二頁
    ）；且於行交互詰問時，經檢察官質以為何與被告到飯店及其行動自由是否遭限
    制時，結證稱：「（問：被告叫妳跟他去飯店，妳就跟他去？）因為我也想跟被
    告把話說清楚，所以就跟他去」、「（問：九十二年三月二十一日當天，妳為何
    不回家睡覺？）因為我希望繼續跟被告把事情講清楚」、「（問：被告打妳，妳
    為何還跟他回飯店？）因為當時我心裡還是很喜歡被告，不曉得該怎麼辦」、「
    （問：妳在飯店期間，被告有無限制妳的自由，不讓妳外出？）都沒有限制，可
    是被告口氣很不好」、「（問：被告是否有說事情如果沒有交待清楚以前不准離
    開？）被告要我跟他講清楚，要我陪他，不要對他這樣」、「（問：被告有無說
    妳沒有講清楚前就離開的話，就要對妳怎麼樣？）被告沒有講，但是我自己心裡
    想，怕他會再到我家找我」等詞（見原審卷第一二一至一二四頁）；復於原審法
    院職權訊問時，亦結證稱：「（問：妳要到飯店時，乙○○有無脅迫妳？）他只
    是口氣很兇，但是當時我自己心裡面願意跟他談清楚，所以才去飯店的」、「（
    問：被告有無用槍脅迫妳？）被告身上有槍，不過他沒有用槍押我」、「（問：
    被告的槍放在哪裡？）我看到被告的手放在下半身，有黑黑的東西，我判斷應該
    是槍」、「（問：被告有無將槍拿給妳看？）沒有」、「（問：妳為何於警局說
    被告拿槍脅迫妳，並且說如果要離開他，要經過他的許可，否則試試看？）因為
    被告要我將話講清楚再讓我離開，而且很兇，所以我才跟警察這樣說」等詞（見
    原審卷第一二五至一二六頁），足見丙○○於九十二年三月二十一日當天會開車
    尾隨被告至國都飯店投宿，係為了解決其與被告二人間之感情糾紛，並非遭被告
    持槍脅迫或強押至飯店，被告亦未對丙○○說要對丙○○或其家人不利等恐嚇之
    話語，且丙○○住宿飯店期間，尚且能自由外出購物，尚難認其行動自由有何受
    限制之虞，自不得僅因兩人發生口角爭吵，被告之口氣不好一節，即遽予推論被
    告有何恐嚇或挾持丙○○之行為。再參諸九十二年三月二十三日警方盤查丙○○
    與被告二人所乘之車號ＬＣ─三四一九號自小客車時，被告隨即丟下丙○○一人
    逃逸，嗣警方在丙○○使用之上開自小客車上查獲爆裂物、槍彈及毒品等違禁物
    ，丙○○因而於警詢及偵查中，遭檢警單位列為持有上開違禁物之共犯偵辦、羈
    押，是丙○○於警詢及偵查中所為供詞（包括丙○○於檢察官聲請法院准予將其
    羈押之時，在法官面前所為之供詞），乃係身為共犯之利害關係人所為之供述，
    則其為避免因在其車上查獲大量違禁物，致其成為共同持有槍彈、毒品等違禁物
    之共犯，而供稱其與被告一同住宿飯店之原因非出於自由意願，亦有可能，實難
    將其當時所為可能為脫免自身刑責，即為不利被告之供述，遽採為認定被告有為
    本件犯行之證據。
  (2)證人即國都飯店櫃檯人員陳依伶於警詢及偵查中證稱：「九十二年三月二十一日
    上午九點，丙○○與乙○○至國都飯店辦住房登記，我依公司規定收取現金、登
    記投宿之房號為三○二室後，他們就走了，到了下午二點，丙○○才又一人提很
    多行李住進三○二號房內，直到當天下午三點我下班，由同事王淑蘭接班時，仍
    未見乙○○進入飯店，過了二天後，他們二人才退房。九十二年三月二十一日當
    天，丙○○與乙○○一起進入國都飯店時，丙○○之行動沒有受限制，也看不出
    來是否有受傷，當時丙○○並沒有很恐懼，也沒有向我求救或要求報警」等情（
    見九十二年度偵字第六六一四號偵查卷第一○頁反面至一一頁、第七三至七四頁
    ）；且證人即國都飯店櫃檯人員王淑蘭於偵查中亦結證稱：「九十二年三月二十
    一日至二十三日，我均有上班，我見過庭上之丙○○，當時她是與乙○○至飯店
    住宿，住三○二號房，我看到丙○○時，她的表情很自然，沒有恐懼的表情，外
    表上看不出來是否有受傷，但她有自己一人下樓向我要過一次ＯＫ棒，後來也有
    獨自下來拿早餐，丙○○並沒有向我求救」等情（見九十二年度偵字第六六一四
    號偵查卷第一三一至一三二頁），足見丙○○與被告二人於九十二年三月二十一
    日早上先前往飯店登記住宿，當日下午二點左右，丙○○才一人提著多包行李住
    進飯店，被告則是下午三點以後才住進飯店，是倘丙○○係受被告脅迫始與被告
    前往飯店投宿，怎可能獨自一人先提著行李住進飯店？亦未向櫃檯人員為任何求
    助之表示？況丙○○於住宿飯店期間，亦有一人單獨行動之事，益見丙○○之行
    動自由並未遭受任何限制，在客觀上亦無遭人挾持之情事。
  (3)證人甲○○於偵查中雖結證稱：「九十二年三月間某日半夜二、三點，丙○○打
    電話告訴我，她騙男友乙○○要出來買東西，才打電話給我，並哭著說因為她要
    與乙○○分手，被乙○○打的全身是傷，乙○○並用槍指著她，我叫丙○○先回
    家，她說不行，乙○○會追去她家，我說我要上班，電話不能講太久，事後我就
    沒有再與丙○○聯絡」等詞（見九十二年度偵字第六六一四號偵查卷第一二九、
    一三○頁），然依證人甲○○前開證言，僅能證明丙○○當天曾打電話向友人甲○○哭訴其遭被告毆打一事，但無法證明丙○○係遭被告挾持或限制行動自由，
    至丙○○在電話中所稱遭被告拿槍指著，究係二人吵架時之情節，或遭被告持槍
    脅迫，亦有不明，自不得僅憑證人甲○○所為丙○○於電話中不甚清楚之陳述，
    即遽為不利於被告之認定；況證人甲○○接獲此通電話後，並未有任何代丙○○
    報案求援之舉動，事後亦未再與丙○○聯繫，以明瞭後續發展，由此可知證人甲○○當時並不認為被告會加害丙○○，參以被害人丙○○於本院結證稱：「我是
    有打電話給甲○○，將被告打我一事告訴甲○○，我忘了是否有說被告拿槍脅迫
    我，沒有要甲○○報警」等情，益見丙○○當時只是將其與被告二人吵架，遭被
    告毆打一事，打電話告知甲○○，並非因其遭被告恐嚇或限制行動自由，打電話
    向甲○○求援，是以甲○○接獲丙○○此通電話後，才未向警方報案，或以其他
    方式幫忙丙○○。又證人甲○○雖另證稱：「（問：丙○○之男友有暴力傾向，
    為何不離開他？）乙○○很恐怖，丙○○家中還有其媽媽及其姐姐，她家裡沒有
    男生，她怕乙○○對她們不利」等節（見九十二年度偵字第六六一四號偵查卷第
    一三○頁），惟此應係證人甲○○個人主觀上對丙○○為何不與被告分手一事所
    為之臆測，與本件被告於案發當時是否有恐嚇或限制丙○○行動自由無關，自不
    得僅以證人甲○○上開個人臆測之詞，即遽予推論被告係以強迫或恐嚇之方式不
    准丙○○離去。
五、綜上所述，本件公訴人認被告涉犯恐嚇及妨害自由罪嫌部分，其所指出之證明方
    法及所憑之證據資料，本院調查證據結果，尚不足以證明被告確有其所指之犯行
    而達於無合理懷疑存在之程度，亦即未能達於有罪確信之程度，揆諸前揭條文及
    判例意旨，既不能證明被告犯罪，基於無罪推定之原則，自應為被告無罪判決之
    諭知。
六、原審以被告犯罪不能證明，因而諭知無罪之判決，核無不合。檢察官上訴意旨，
    仍執被害人丙○○於檢察官聲請法院准予將其羈押之時，在法官面前所為之供詞
    ，而指摘原判決不當，並無理由，應予駁回。
據上論結，應依刑事訴訟法第三百六十八條，判決如主文。
本案經檢察官許仲瑩到庭執行職務。
中    華    民    國      九十四      年      一      月      二十      日
                                  臺灣高等法院臺南分院刑事第四庭
                                      審判長法官  鄭    文    肅
                                            法官  蔡    美    美
                                            法官  林    勝    木
右正本證明與原本無異。
檢察官如不服本判決，應於判決送達後十日內向本院提出上訴書。
                                      法院書記官  嚴    巧    花
中    華    民    國      九十四      年      一      月      二十      日
